【裁判字號】    95,交聲,8
【裁判日期】    950330
【裁判案由】    違反道路交通管理處罰條例
【裁判全文】
臺灣宜蘭地方法院交通事件裁定           95年度交聲字第8號
移送機關    交通部公路總局臺北區監理所宜蘭監理站
異  議  人  甲○○
上列受處分人即異議人因違反道路交通管理處罰條例案件，對於
交通部公路總局臺北區監理所宜蘭監理站民國94年12月22日所為
之裁決處分（原處分案號：宜監字第裁43-Q00000000號），聲明
異議，本院裁定如下：
    主  文
異議駁回。
    理  由
一、汽車駕駛人，爭道行駛任意駛出邊線，處新臺幣（下同）60
    0至1,800元罰鍰，道路交通管理處罰條例第45條第12款定有
    明文。
二、異議人甲○○於民國93年10月19日下午10時12分許，駕駛車
    牌號碼IA-8840號之自小客車，行經宜蘭縣三星鄉葫蘆堵橋
    南端，因「任意駛出邊線」之違規，為宜蘭縣警察局三星分
    局以其有違反道路交通管理處罰條例第45條第12款規定之行
    為，掣單舉發違反道路交通管理事件通知單（宜警交字第Q0
    0000000號，以下稱舉發通知單），原處分機關認異議人確
    有「任意駛出邊線」之交通違規行為，乃依據道路交通管理
    處罰條例第45條第12款之規定裁處1,800元之罰鍰。
三、異議人固坦承於上開時間駕車行經上開地點而為警攔停之事
    實，惟矢口否認有任意駛出邊線之違規行為，辯稱：伊遠遠
    就看到警察在臨檢，伊想了一下所以速度比較慢，伊被警察
    攔下時警察說要開伊一張超車，伊質問警察真有看到伊超車
    嗎？警察楞一下後到巡邏車拿了法規後說，伊開一張小的送
    伊，就開了這張任意駛出邊線，然此與事實不符，伊沒有駛
    出邊線，伊只是開得比較慢，當時也有攝影機存證云云。
四、經查：
（一）證人即目擊異議人違規情形之警員丁○○於95年2月14日
      本院調查時具結證稱：伊當天負責攔車，交予陳巡佐（指
      開單員警丙○○）檢查，當時前方有五、六部車過來，其
      中有一部駛出右側機車道，伊懷疑伊要右側超車，伊看到
      異議人之車子開出機車道，看到異議人行駛一段路之後又
      開回自己車道，攔下後交予陳巡佐等語；另證人丙○○於
      95年1月24日本院調查時具結證稱：警員丁○○發現異議
      人的車子駛出邊線速度比較慢，異議人是不是要右側超車
      伊並不知，但是異議人車已經駛至機車道，整個車子都在
      機車道上慢慢往前行駛，丁○○警員就攔下異議人。當時
      另一名警員乙○○攔檢一部機車正在檢查證件，乙○○沒
      有看到等語；證人乙○○則於95年2月14日本院調查時具
      結證稱：伊對違規沒有印象等語。互核在場之3位警員之
      證詞，就首先目擊異議人違規者為證人丁○○，開單者為
      證人丙○○，證人乙○○則未及注意乙節，所證大致相吻
      合。另證人丁○○、丙○○對於目擊異議人違規之過程；
      證人丙○○對於開單過程所述均清楚明瞭，顯示證人丙○○、丁○○對舉發經過仍有清楚記憶。證人丙○○並提出
      道路交通事故現場圖、違規地點照片4張為憑，當堪採信
      。另核，證人丁○○證稱「異議人車已經駛至機車道，整
      個車子都在機車道上慢慢往前行駛」，與異議人自承伊「
      只是」速度比較慢，就異議人當時車速較慢之部分所述亦
      相一致，可見異議人駛出邊線已持續一段時間，員警舉發
      當時應無急猝不及加以確認之情形；證人丁○○、丙○○
      應無誤認、錯看之可能性。參之，證人丁○○、丙○○及
      乙○○3位舉發員警均與伊並無糾紛或嫌隙存在，應無特
      別設詞誣陷異議人之可能，是證人丁○○、丙○○具結指
      證異議人確有爭道任意駛出邊線之違規行為，應可採認。
      異議人雖以，並無攝影畫面可以證明其違規等語。然有關
      違規事實之證明，法律並無明文必以攝影畫面證明，始得
      舉發裁罰。是只要舉發員警之證詞已足具有相當可信之理
      由，仍可採用。是異議人此部分所辯，尚難採為有利於異
      議人之認定。從而，本件裁決機關認定異議人確有「爭道
      任意駛出邊線」之違規行為，應無違法或不當之處。
（三）至異議人又稱，伊在監理站申訴3次，可能因伊長期不在
      家，因而未得回覆或監理站有所遺漏，伊收到裁決書發現
      罰款金額由600元加到1,800元，何以公文旅行期間罰鍰加
      倍？伊係因提出申訴、等待回覆才未繳款。嗣經伊收到裁
      決書後向監理站查詢始知悉監理站於94年6月曾發函回覆
      ，但因伊於94年6月初人在南部，6月17日出國因而未收到
      回覆云云。惟查，裁決機關於94年6月1日以0946302588號
      函覆異議人以：「本案經查證違規屬實，仍應依章裁罰；
      請於94年6月21日前備款（新臺幣6百元）到案繳納罰鍰或
      至郵局購買郵政匯票「受款人：宜蘭監理站」，連同本文
      郵寄至本站辨理結案，郵繳之辦理日期以郵戳為憑，逾期
      逕行裁決，加重處分。」等語，可見裁決機關於異議人申
      訴後，仍有通知異議人到案繳納低額罰鍰，並告知逾期繳
      納之法律效果。再以，本院查詢前開函文送達情形，經中
      華郵政股份有限公司宜蘭郵局於95年3月4日以宜營字第09
      55000255號函回覆本院，該局已於94年6月6日交予異議人
      戶籍址設之宜蘭縣員山鄉○○村○○路336號之代收人「
      吳鳳珠」妥收，此有異議人法務政戶役政連結作業系統、
      送達回證影本各1件在卷可稽。顯見裁決機關94年6月1日
      之前開函文業經合法送達，已無疑義，異議人尚難以其於
      送達當時不在戶籍處所，而諉稱不知悉函文之內容。
（四）司法院大法官解釋第511號解釋文指出：為加強道路交通
      管理，維護交通秩序，確保道路交通安全，道路交通管理
      處罰條例對違反該條例之行為定有各項行政罰。同條例第
      九條第一項規定應受罰鍰處罰之行為人接獲違反道路交通
      管理事件通知單後，得於15日內逕依各該條款罰鍰最低額
      ，自動繳納結案。依同條例第92條授權訂定之違反道路交
      通管理事件統一裁罰標準及處理細則第41條第1項及第48
      條第1項係就上開意旨為具體細節之規定，並未逾越母法
      之授權，與法律保留原則亦無違背。上開細則第41條第2
      項規定，行為人逾指定應到案日期後到案，另同細則第
      44條第1項規定，違反道路交通管理事件行為人未依規定
      自動繳納罰鍰，或未依規定到案聽候裁決者，處罰機關即
      一律依標準表規定之金額處以罰鍰，此屬法律授權主管機
      關就裁罰事宜所訂定之裁量基準，其罰鍰之額度並未逾越
      法律明定得裁罰之上限，且寓有避免各行政機關於相同事
      件恣意為不同裁罰之功能，亦非法所不許。上開細則，於
      憲法保障人民財產權之意旨並無牴觸。至行為人對主管機
      關之裁罰不服，法院就其聲明異議案件，如認原裁決有違
      法或不當之情事，縱行為人有未依指定到案日期或委託他
      人到案者，仍得為變更處罰之裁判，乃屬當然。是對於違
      反道路交通管理事件行為人未依規定自動繳納罰鍰，或未
      依規定到案聽候裁決者，處罰機關即得依違反道路交通管
      理事件統一裁罰標準表規定之金額處以罰鍰。本件異議人
      對裁決機關之裁罰雖然不服提出申訴，然原裁決並無違法
      或不當之情事，已如前述，可見其申訴難認有據。且經裁
      決機關於94年6月1日以函文合法送達予異議人，通知異議
      人應限期繳罰鍰，惟異議人仍未於前開函文所指94年6月2
      1日繳納罰鍰低額之600元罰鍰，依照前開解釋文之意旨，
      應無再享低額罰鍰之權利。裁決機關依違反道路交通管理
      事件統一裁罰標準及處理細則第44條第1項暨標準表裁處
      1,800元罰鍰，應於法有理。
五、綜上所述，異議人確有「爭道任意駛出邊線」之違規行為，
    已然明確，原處分機關依道路交通管理處罰條例第45條第12
    款、違反道路交通管理事件統一裁罰標準及處理細則第44條
    第1項暨標準表，裁處罰鍰1,800元，核無違誤，異議人之異
    議為無理由，自應將其異議駁回。
據上論斷，應依道路交通案件處理辦法第19條，裁定如主文。
中    華    民    國    95    年    3     月    30    日
                  交通法庭法  官    郭淑珍
以上正本證明與原本無異。
如不服本裁定，應於裁定送達後5日內向本院提出抗告狀。（需
附繕本）
                          書記官    林秀麗
中    華    民    國    95    年    3     月    31    日


司法院資訊處製作；財團法人民間司法改革基金會備份。
